【裁判字號】    97,重訴緝,328
【裁判日期】    971106
【裁判案由】    違反商業會計法
【裁判全文】
臺灣臺中地方法院刑事判決           97年度重訴緝字第328號
公  訴  人  臺灣臺中地方法院檢察署檢察官
被      告  丙○○
                      2樓
                    （另案在臺灣臺中監獄執行中）
上列被告因違反商業會計法案件，經檢察官提起公訴（88年度偵
字第19913號），本院判決如下：
    主    文
丙○○無罪。
    理    由
一、公訴意旨略以：被告丙○○於民國87年1月間辦理變更登記
    為美興隆實業有限公司（以下簡稱美興隆公司）之負責人，
    為稅捐稽徵法第47條第1款所規定之納稅義務人，基於概括
    之犯意，取得虛設行號鳴慶股份有限公司（以下簡稱鳴慶公
    司）民國84、85年度不實統一發票10張，計764萬8000元，
    亦取得列管登錄有案之虛設行號英桀企業有限公司（以下簡
    稱英桀公司）發票12張，計679萬5210元，並交付虛設行號
    中雷國際貿易有限公司（以下簡稱中雷公司）發票16張，計
    1057萬4760元，亦取得鳴慶公司交付不實統一發票憑證下游
    廠商之一見陽國際貿易有限公司（以下簡稱見陽公司）之發
    票憑證65張作為進項，金額為4501萬4500元，而以不正當方
    式逃漏稅捐，足以生損害於稅捐機關。因認被告丙○○涉有
    商業會計法第71條第1款之偽造會計憑證罪嫌、稅捐稽徵法
    第41條之逃漏稅捐罪嫌、刑法第215條之偽造業務上之文書
    罪嫌云云。
二、按犯罪事實應依證據認定之，無證據不得認定犯罪事實；又
    不能證明被告犯罪者，應諭知無罪之判決，刑事訴訟法第15
    4條第2項、第301條第1項分別定有明文。又認定不利於被告
    之事實須依積極證據，苟積極證據不足為不利於被告事實之
    認定時，即應為有利被告之認定，更不必有何有利之證據，
    最高法院30年上字第816號判例可資參照。
三、公訴意旨認被告丙○○涉有商業會計法第71條第1款（該罪
    質原即含有業務上登載不實之本質，即不應再論以刑法第21
    6、215條之罪名，公訴人之起訴法條原有未合）、稅捐稽徵
    法第41條之罪行，無非以被告丙○○於87年1月間登記為美
    興隆公司之負責人，而美興隆公司於87年5月間尚有開立銷
    項憑證予英桀公司，金額為679萬5210元，於87年5月27日亦
    有開立銷項憑證給中雷公司，金額為1057萬4760元，而英桀
    公司與中雷公司均係虛設行號，又如何會有交易之事實？等
    為其主要論據。訊據被告丙○○堅決否認上開犯行，辯稱：
    其僅是當人頭負責人，發票的事情其並不知情等語。經查：
(一)、被告丙○○係於87年1月14日向臺灣省政府建設廳申請變更
    為美興隆公司之負責人，並於87年1月22日委託廖婉伶向臺
    中市政府辦理營利事業登記，此據被告丙○○於本院審理時
    供述屬實，並有美興隆公司之有限公司變更登記事項卡、股
    東名簿及公司執照影本各1份、辦理營利事業登記委託書影
    本1份附於偵查卷可稽。顯見被告丙○○係於87年1月14日後
    始擔任美興隆公司之名義負責人。
(二)、依臺中市稅捐稽徵處檢送之美興隆公司涉嫌取得、開立不實
    發票憑證明細表（如附表所示）及專案申請調檔統一發票查
    核清單內容顯示，美興隆公司所取得嚴雲公司發票金額2,83
    0,950元之統一發票1張，係於86年3月間取得；所取得見陽
    公司發票金額合計45,014,500元之統一發票共65張，係於85
    年1月間至同年10月間取得；所取得英桀公司發票金額合計
    6,795,210元之統一發票共12張，係於85年7月間至同年9月
    間取得；所取得鳴慶公司合計發票金額6,088,000元之統一
    發票共8張，則係於85年1月間至同年2月間取得；另美興隆
    公司所開立交給中雷公司合計發票金額10,574,760元之統一
    發票共16張，則係於85年6月間至同年8月間所開立。足見美
    興隆公司係於85年1月份起至86年3月份止，收受擅自歇業或
    虛設行號之嚴雲公司、見陽公司、英桀公司、鳴慶公司如附
    表所示之不實統一發票共86張，虛列進項金額合計60,728,6
    60元；並於85年6月間至同年8月間開立不實之統一發票16張
    交給中雷公司，虛列銷項金額共10,574,760元。而被告既係
    於87年1月14日以後始擔任美興隆公司之名義負責人，則美
    興隆公司上開取得與開立不實統一發票等情，原與被告丙○
    ○無涉。
(三)、起訴書理由欄內雖謂：美興隆公司於87年5月間尚有開立銷
    項憑證予英桀公司，金額為679萬5210元，於87年5月27日亦
    有開立銷項憑證給中雷公司，金額為1057萬4760元等語，惟
    依專案申請調檔統一發票查核清單所載，美興隆公司係於85
    年7月間至同年9月間取得英桀公司發票金額合計679萬5 210
    元之統一發票共12張，作為進項憑證；復於85年6月間至同
    年8月間開立合計發票金額1057萬4760元之統一發票共16 張
    ，交付中雷公司以作為其銷項憑證。故起訴書理由欄內之上
    開記載顯與事實不符。又美興隆公司曾於86年2月間開立1張
    發票金額600元之統一發票給自己，此據證人鄭淑惠於本院
    審理時證述屬實，此與上開不實之發票無關，且既係於86
    年2月間所開立，自亦與在87年1月14日以後始擔任美興隆公
    司名義負責人之被告丙○○無涉。
(四)、另起訴書所載美興隆公司取得及開立如附表所示不實進、銷
    項憑證之統一發票，係於甲○○擔任負責人期間所為，而甲
    ○○所涉犯行，業經本院以89年度重訴字第3018號判處有期
    徒刑10月，甲○○上訴後，復經臺灣高等法院臺中分院以92
    年度上訴字第608號判決駁回上訴，甲○○再上訴後，業經
    最高法院於96年12月24日駁回上訴而確定（嗣辦理減刑後減
    為有期徒刑6月，如易科罰金，以銀元300元折算1日），此
    有上開事實審法院之判決及甲○○之臺灣高等法院前案簡列
    表在卷可按。益徵本件起訴書所載關於美興隆公司取得及開
    立不實統一發票之事實，確與被告丙○○無關，自難令其負
    任何罪刑。
四、綜上所述，依卷證資料顯示，被告擔任美興隆公司名義負責
    人期間，並無證據證明美興隆公司有開立及取得不實進、銷
    項憑證之統一發票，自難認其有何公訴人所指明知不實事項
    而填製會計憑證及記入帳冊罪、逃漏稅捐罪等罪行，既不能
    證明被告犯罪，爰依法為無罪判決之諭知。
據上論斷，應依刑事訴訟法第301條第1項，判決如主文。
本案經檢察官乙○○到庭執行職務。
中    華    民    國    97    年    11    月     6    日
                  刑事第八庭  審判長法  官  林慧英
                                    法  官  戴嘉慧
                                    法  官  簡源希
上為正本係照原本作成。
如不服本判決，應於收受送達後10日內向本院提出上訴書狀（應
敘述具體理由並附繕本）。
上訴書狀如未敘述理由，應於上訴期間屆滿後20日內補提理由書
於本院。
                                    書記官  黃雅青
中    華    民    國    97    年    11    月     6    日
【附表】美興隆實業有限公司涉嫌取得（開立）不實發票憑證
        明細表：
┌────────┬───────────────┬───────────────┬──┐
│取得            │進  項  發  票（取得）        │銷  項  發  票（開立）        │    │
│    發票對象    ├──┬───────┬────┼──┬───────┬────┤備註│
│開立            │張數│發 票 金 額   │ 稅  額 │張數│發 票 金 額   │ 稅  額 │    │
│                │    │（新臺幣/元） │（新臺幣│    │（新臺幣/元） │（新臺幣│    │
│                │    │              │/元）   │    │              │/元）   │    │
├────────┼──┼───────┼────┼──┼───────┼────┼──┤
│嚴雲（有）      │1   │2,830,950     │（擅歇）│    │              │        │    │
│                │    │              │141,548 │    │              │        │    │
├────────┼──┼───────┼────┼──┼───────┼────┼──┤
│見陽國際        │65  │45,014,500    │（擅歇）│    │              │        │    │
│                │    │              │2,250,72│    │              │        │    │
│                │    │              │5       │    │              │        │    │
├────────┼──┼───────┼────┼──┼───────┼────┼──┤
│英桀企業        │12  │6,795,210     │（虛設）│    │              │        │    │
│                │    │              │339,761 │    │              │        │    │
├────────┼──┼───────┼────┼──┼───────┼────┼──┤
│中雷國際        │    │              │（虛設）│16  │10,574,760    │528,738 │    │
├────────┼──┼───────┼────┼──┼───────┼────┼──┤
│鳴慶股份有限公司│8   │6,088,000     │304,400 │    │              │        │    │
├────────┼──┼───────┼────┼──┼───────┼────┼──┤
│                │86  │60,728,660    │3,036,43│16  │10,574,760    │528,738 │    │
│                │    │              │3       │    │              │        │    │
└────────┴──┴───────┴────┴──┴───────┴────┴──┘


司法院資訊處製作；財團法人民間司法改革基金會備份。
